【裁判字號】    99,判,333
【裁判日期】    990401
【裁判案由】    違反海關管理貨櫃辦法
【裁判全文】
最  高  行  政  法  院  判  決
                                       99年度判字第333號
再 審原 告  財政部基隆關稅局
代  表  人  甲○○
再 審被 告  弘貿貨櫃倉儲企業股份有限公司
代  表  人  乙○○
上列當事人間違反海關管理貨櫃辦法事件，再審原告對於中華民
國97年5月8日本院97年度判字第385號判決，提起再審之訴，本
院判決如下：
    主  文
再審之訴駁回。
再審訴訟費用由再審原告負擔。
    理  由
一、緣再審被告所經營大宇貨櫃集散站（現已更名為弘貿貨櫃集
    散站），經再審原告囑託加強監管民國90年4月30日由「
    SHANGHAI EXPRESS」輪第V-SXX015航次（海關掛號：
    90/2360）自基隆港卸下之兩只冷凍櫃（櫃號PCIU-0000000
    號，嗣換櫃為MWCU-0000000號；PCIU-0000000號，嗣換櫃為
    MAEU-0000000號），惟於90年6月7日押運出口前，經再審原
    告查核貨櫃封條有遭調換及毀損情形，故認系爭櫃內貨物於
    存站期間遭掉包，再審被告顯有對存站未稅貨物，未善盡保
    管責任之違章行為，違反行為時即90年4月30日修正公布之
    海關管理貨櫃辦法第5條及第26條之規定，再審原告乃於91
    年5月23日以基普暖字第91103229號函檢附進口貨物各項稅
    款繳納證，通知再審被告應負責繳納遭掉包短少貨物之進口
    稅費，計新臺幣（下同）1,586,117元（包括進口關稅
    1,563,280元、商港建設費9,451元、推廣貿易服務費13,386
    元）。再審被告不服，循序提起行政訴訟，經原審法院以92
    年度訴字第1603號判決撤銷訴願決定及原處分，再審原告不
    服，提起上訴，經本院以94年度判字第2019號判決廢棄該判
    決，發回原審法院更為審理，迭經原審法院以95年度訴更一
    字第9號判決（下稱原判決）撤銷訴願決定及原處分後，再
    審原告不服，復提起上訴，經本院97年5月8日97年度判字第
    385號判決（下稱原確定判決）駁回其訴確定在案。再審原
    告猶未甘服，以原確定判決有行政訴訟法第273條第1項第1
    款之事由，提起本件再審之訴。
二、本院原確定判決駁回再審原告之訴，其理由略以：本件再審
    被告因未善盡保管責任之違章行為，致本件系爭櫃內之貨物
    ，在存放於其所經營之貨櫃集散站期間遭掉包，確有違反行
    為時即90年4月30日修正公布之海關管理貨櫃辦法第26條之
    規定。惟本件再審原告於91年5月23日為通知再審被告負責
    繳納遭掉包短少貨物之進口稅費之原處分時，海關管理貨櫃
    辦法業經修正為海關管理貨櫃集散站辦法，已無由集散站業
    者負責繳納進口稅捐之明文，則原判決以再審原告仍依修正
    前海關管理貨櫃辦法第26條為處分依據，自有違誤，遂將訴
    願決定及原處分均予撤銷，實屬正當等語，資為論斷。
三、再審原告再審意旨略謂：由於本件並非裁罰性質之不利處分
    ，亦非人民申請案件，故本院61年判字第540號判例認為「
    行政處分以適用行為時之法律為原則」之見解，於本案自有
    適用。是90年4月30日修正公布之海關管理貨櫃辦法，雖為
    未經法律授權之法規命令，惟依行政程序法第174條之1規定
    ，於本件行為時仍為有效之法規，再審被告有對存站未稅貨
    物，未善盡保管責任之違章行為，故再審原告以海關管理貨
    櫃辦法第26條規定為本件處分之法令依據，並無不合，詎原
    確定判決仍認無該條規定之適用，其判決自有適用法規顯有
    錯誤之違誤，為此提起本件再審之訴，聲明求為廢棄原確定
    判決，暨維持原處分之判決。
四、本院按：
(一)、按判決已經確定，而有行政訴訟法第273條第1項第1款規定
    ：「適用法規顯有錯誤者」之事由，固得提起再審之訴。惟
    所謂「適用法規顯有錯誤」，係指原判決所適用之法規與該
    案應適用之現行法規相違背，或與解釋判例有所牴觸者而言
    ，至於法律上見解之歧異，再審原告對之縱有爭執，要難謂
    為適用法規錯誤，而據為再審之理由，有本院62年判字第
    610號判例可循。
(二)、按撤銷訴訟之目的在於撤銷行政機關之違法行政處分，藉以
    排除其對人民之權利或法律上之利益所造成之損害，足見行
    政法院僅係事後審查行政處分之適法性，並不自為行政處分
    ，亦非代替行政機關為處分，故判斷該訴訟類型行政處分合
    法性之基準時，除法律有特別規定外，乃為原處分作成時之
    事實或法律狀態。查本件系爭櫃內之貨物，係於存放於再審
    被告所經營之貨櫃集散站期間遭掉包之事實，有原處分卷可
    稽，並為兩造所不爭執，事證明確，再審被告顯有對存站未
    稅貨物，未善盡保管責任之違章行為，違反行為時即90年4
    月30日修正公布之海關管理貨櫃辦法第5條及第26條之規定
    ，再審原告以原處分檢附進口貨物各項稅款繳納證，通知再
    審被告應負責繳納遭掉包短少貨物之進口稅費，固非無見，
    惟再審原告於91年5月23日為通知再審被告負責繳納遭掉包
    短少貨物之進口稅費之原處分時，前揭海關管理貨櫃辦法第
    26條第1項（90年4月30日修正公布）由集散站業者負責繳納
    進口稅捐之規定業已刪除，且再審被告未盡其保管責任，於
    法固有未合，但其行為違章，而行為時之海關管理貨櫃辦法
    第26條卻課以代繳稅款之責，顯係在無法律授權情形下（行
    為時海關管理貨櫃辦法並非法律授權之法規命令），侵害人
    民之財產權，再審原告猶依該修正前海關管理貨櫃辦法第26
    條為處分依據，自有違誤，原確定判決維持撤銷原處分暨訴
    願決定之原判決，並無不合。至於行政程序法第174條之1雖
    規定「本法施行前，行政機關依中央法規標準法第7條訂定
    之命令，須以法律規定或以法律明列其授權依據者，應於本
    法施行後2年內，以法律規定或以法律明列其授權依據後修
    正或訂定；逾期失效。」，須以不涉及基本權侵害之職權命
    令為限，上開規定既屬人民財產權之侵害，自非行政程序法
    第174條之1所得涵蓋。再審原告猶執前詞主張原確定判決未
    採「行政處分以適用行為時之法律為原則」之見解，顯為適
    用法規有違誤云云，核無足採。另因本件原處分是以行為時
    海關管理貨櫃辦法第26條作為處分依據，故本院之審查範圍
    即僅限於此部分，則90年10月31日修正公布之關稅法第90條
    規定，並非本院所審查之範圍，併此敘明。
(三)、綜上所述，再審原告所指摘者，無非係重述已經原確定判決
    論斷而不採之理由，暨執其法律上一己之歧異見解再為爭議
    ，依上開本院判例，尚與所謂適用法規顯有錯誤有間。從而
    ，本件再審之訴為顯無再審理由，應予駁回。
五、據上論結，本件再審之訴為無理由。依行政訴訟法第278條
    第2項、第98條第1項前段，判決如主文。
中    華    民    國    99    年    4     月    1     日
                    最高行政法院第七庭
                        審判長法官  藍  獻  林
                              法官  楊  惠  欽
                              法官  廖  宏  明
                              法官  張  瓊  文
                              法官  姜  素  娥
以  上  正  本  證  明  與  原  本  無  異
中    華    民    國    99    年    4     月    2     日
                              書記官  阮  思  瑩


司法院資訊處製作；財團法人民間司法改革基金會備份。
